臺灣臺中地方法院刑事判決　　　　　　　　　　　　　九十年度訴字第二七七號
　　公　訴　人　臺灣臺中地方法院檢察署檢察官
　　被　　　告　甲○○
右列被告因偽造文書案件，經檢察官提起公訴（九十年度偵緝字第四０四號），本院
判決如左：
    主  文
甲○○連續行使偽造私文書，足以生損害於他人，處有期徒刑捌月。附表一所示銀行
之信用卡申請書正卡申請人簽名欄、信用卡背面簽名欄及附表二至五所示之特約商店
信用卡簽帳單上偽造之「乙○○」簽名（含第二聯複寫部分），均沒收。
    事  實
一、甲○○於民國八十七年九、十月間，得悉乙○○需要一筆資金，甲○○見其為盲
    人，認為有機可乘，乃向乙○○佯稱可以為其辦理貸款云云，而要求乙○○提供
    身分證、印章、土地及建物登記謄本、所有權狀等資料，乙○○不疑有他，遂將
    上述資料交給甲○○，甲○○取得資料後，即基於行使偽造私文書之概括犯意，
    連續於附表一所示之時間，持向富邦商業銀行（以下簡稱富邦銀行）、英商渣打
    銀行股份有限公司（以下簡稱渣打銀行）、遠東國際商業銀行股份有限公司（以
    下簡稱遠東銀行）、中國信託商業銀行股份有限公司（以下簡稱中國信託銀行）
    ，冒用乙○○之名義，在各該銀行之信用卡申請書上填載乙○○之年籍等相關資
    料，並在正卡申請人簽名欄內偽造乙○○之署押各一枚，偽造成乙○○以自己名
    義填寫信用卡申請書，再持以行使，對前述銀行施用詐術，使各該銀行陷於錯誤
    ，以為係乙○○向該銀行申請信用卡，遂先後各核發信用卡一張（卡號詳如附表
    一所示）予甲○○，足以生損害於富邦銀行、渣打銀行、遠東銀行、中國信託銀
    行及乙○○。甲○○得手後，即以乙○○之不動產業經臺灣省政府設定抵押為由
    ，向乙○○稱無法申辦貸款，而將上述證件資料交還乙○○。甲○○於收受附表
    一所示之信用卡後，旋基於行使偽造準私文書之概括犯意，連續於各該信用卡背
    面持卡人欄偽造「乙○○」之簽名開卡使用，以表明簽名者於信用卡有效期限內
    有權使用該信用卡之辨識及證明，足以生損害於附表一所示之銀行及乙○○。並
    基於意圖為自己不法所有之概括犯意，於附表二至五所示時、地，連續持附表一
    詐得之信用卡至附表二至五所示之特約商店刷卡消費，並在各該特約商店信用卡
    簽帳單第一聯上，連續偽造「乙○○」簽名，並複寫在信用卡簽帳單第二聯，持
    交給附表二至五所示之特約商店人員，表明係「乙○○」本人消費之旨以簽帳消
    費，使附表二至五所示之特約商店陷於錯誤而將消費標的給付與甲○○，而由附
    表一所示之銀行墊付附表二至五所示之消費金額，並足生損害於附表一所示之銀
    行、附表二至五所示之特約商店及乙○○。嗣因甲○○未繳款，致附表一所示之
    發卡銀行向乙○○寄發繳款通知書請求付款，始查悉上情。
二、案經被害人乙○○訴由臺灣臺中地方法院檢察署檢察官偵查起訴。
    理  由
一、訊據被告甲○○固坦承右揭以乙○○名義申請信用卡並以其名義刷卡消費之事實
    ，但辯稱：伊有經過乙○○授權申請信用卡及用其名義刷卡消費，並於偵查中辯
    稱：伊每個月有給乙○○一萬元，總共給了三萬元云云。惟查，被告係以代為申
    辦貸款為由，取得乙○○之身分證、印章、土地及建物登記謄本、所有權狀等資
    料，且未經同意即以其名義申請信用卡刷卡消費之事實，業據告訴人乙○○於偵
    查中具狀指述歷歷，且有信用卡申請書、消費明細表、信用卡月結單等資料附卷
    可稽。雖告訴人乙○○於本院九十年十月十八日審理時到庭改稱：伊請被告代辦
    信用卡，但並未說要辦哪幾家，辦信用卡是要自己用，被告幫伊辦了四張信用卡
    ，辦好之後有將信用卡交給伊，伊並沒有使用過，被告又向伊借去使用，後來找
    不到被告，告訴狀是請律師寫的，內容伊不知道云云，然證人即告訴人之朋友林
    秋森於本院九十年十一月七日審理時到庭證稱：告訴狀是委託謝錫深律師寫的，
    內容是乙○○直接告訴謝律師，當時伊在旁邊，當時乙○○說被告甲○○要幫其
    辦理貸款的事情，經過一段時間後，甲○○有將證件拿來還乙○○，但是後來銀
    行卻寄單子過來，當初乙○○跟律師說他不曉得甲○○用他的名義申請信用卡等
    語甚詳，而證人乙○○聽聞證人林秋森前開證言後，即改稱：伊只有跟律師說伊
    請甲○○處理貸款，沒有跟律師說有同意甲○○幫伊申請信用卡，伊是要請律師
    幫伊進行民事求償，沒有跟律師說是因為伊忘記了，不是故意的云云。又證人謝
    錫深律師於本院同日審理時亦到庭證稱：當時乙○○在事務所內所言與告訴狀內
    容相符，乙○○是說貸款沒有下來，但是卻申請了信用卡等語，證人乙○○聽聞
    後又稱：我是這樣說沒錯，被告後來有打電話告訴我說貸款辦不出來，幫我申請
    信用卡，讓我摸過之後請我借他使用。他去申請的時候我不知道，我是事後知情
    才同意的。他是在我告他之前就告訴我申請信用卡了，後來我去告他是因為他沒
    有去繳錢。我沒有跟律師說事後同意的事情云云。觀之證人乙○○前開證詞，其
    先到庭證稱有同意被告以其名義申辦信用卡，嗣經證人林秋森、謝錫深律師到庭
    作證後，又改稱是事後同意，核其所言，前後反覆不一，誠非可信，且其既證稱
    係欲委任謝錫深律師進行民事求償，則於委任時當無故意捏造事實，誣陷被告入
    罪之可能，衡情其於告訴狀所為之指述，始與事實相符；參以被告自承以乙○○
    名義刷卡消費金額高達三十餘萬元，然卻僅給付乙○○三萬元，此顯然亦與常情
    不符。綜上所述，本件事證甚為明確，被告之犯行堪以認定。
二、按在信用卡背面簽名欄簽名，自形式上觀察即足以表示簽名者於信用卡有效期間
    內，有權使用該信用卡之辨識及為消費時比對筆跡以確定是否為本人之用，亦即
    持有該信用卡即可在約定之商店消費，係私文書之一種（臺灣士林地方法院九十
    年十月法律座談會紀錄臺灣高等法院研究意見）；又按信用卡簽帳單係特約商店
    所制作，用以記載持卡人消費項目、金額、時間、商店名稱，得持以經聯合信用
    卡處理中心向發卡銀行請領款項之證明，持卡人每於消費後在簽帳單上之署押，
    則表示持卡人係親自消費，此於簽帳單上持卡人簽名欄後，均為該項意思表示之
    記載即可明之，故持卡人於簽帳單上之署押，亦具特定意思表示，是信用卡簽帳
    單自亦屬私文書無疑，而該等文書具有確認持卡人之身分，持卡人簽名後之簽帳
    單係由特約商店核對收執，並轉向發卡銀行請款，此簽帳單上之署押，係持卡人
    以該文書內容對於特約商店請求於核對無誤時提供商品或服務，以及請求發卡銀
    行給付款項之依據，是偽造簽帳單上署押之文書後，由特約商店及發卡銀行就此
    等文書進行審查核對提供契約給付之過程觀之，實該當於刑法第二百十六條之「
    行使」之法意。是被告冒用乙○○之名義，在信用卡申請書上偽簽「乙○○」之
    姓名後提出於發卡銀行申請附表一所示之信用卡，又在各該信用卡背面持卡人欄
    偽簽「乙○○」之姓名，其後又持上開信用卡至附表二至五所示之特約商店刷卡
    消費，核其所為，係犯刑法第二百十六條行使第二百十條之偽造私文書罪、同法
  第三百三十九條第一項詐欺取財罪。被告於附表一所示之信用卡背面簽名欄、信
    用卡申請書上及如附表二至五所示特約商店之簽帳單上偽造簽名之行為係偽造私
    文書之部分行為，而其偽造後持以行使，偽造之低度行為為行使之高度行為所吸
    收，均不另論罪。又被告先後多次行使偽造私文書犯行及詐欺取財犯行，均時間
    緊接，所犯構成要件相同，顯係出於概括犯意反覆為之，各為連續犯，應依刑法
    第五十六條之規定，論以連續偽造私文書一罪及連續詐欺取財一罪，並均加重其
    刑。再上開連續行使偽造私文書與連續詐欺取財二罪間，有方法目的之牽連關係
    ，應依刑法第五十五條之規定，從一重之連續行使偽造私文書罪處斷。爰審酌被
    告正值壯年，不循正當管道賺取財物，欲謀不勞而獲，其心可議，暨考其犯罪動
    機、手段、方法、詐欺之所得，現已清償部分金額（此有遠東銀行撤回支付命令
    聲請狀影本一紙在卷可憑），及犯罪後之態度等一切情狀，量處如主文所示之刑
    。附表一所示之信用卡申請書正卡申請人簽名欄、信用卡背面簽名欄及附表二至
    五所示之特約商店信用卡簽帳單上偽造之「乙○○」簽名，應依刑法第二百十九
    條之規定宣告沒收。
據上論斷，應依刑事訴訟法第二百九十九條第一項前段，刑法第五十六條、第二百十
六條、第二百十條、第三百三十九條第一項、第五十五條、第二百十九條，罰金罰鍰
提高標準條例第一條前段，判決如主文。
中      華      民      國      九十一      年      五    月    三十    日
                                        法  官    陳  慧  珊
右正本證明與原本無異。
如不服本判決，應於送達後十日內向本院提出上訴狀（須附繕本），上訴於台灣高等
法院台中分院。
                                        書記官
中      華      民      國      九十一      年      五    月    三十一  日
【附錄論罪科刑法條】
刑法第二百十六條：
行使第二百十條至第二百十五條之文書者，依偽造、變造文書或登載不實事項或使登
載不實事項之規定處斷。
刑法第二百二十條第二項：
錄音、錄影或電磁記錄，藉機器或電腦之處理所顯示之聲音、影像或符號，足以為表
示其用意之證明者，亦同。
刑法第二百十條：
偽造、變造私文書，足以生損害於公眾或他人者，處五年以下有期徒刑。
刑法第三百三十九條第一項：
意圖為自己或第三人不法之所有，以詐術使人將本人或第三人之物交付者，處五年以
下有期徒刑、拘役或科或併科一千元以下罰金。
附表一：
┌──┬──────┬─────────┬──────────┬────┐
│編號│銀行名稱    │偽造之簽名        │信用卡卡號          │日    期│
│    │            │（含信用卡申請書及│                    │        │
│    │            │信用卡背面簽名欄）│                    │        │
├──┼──────┼─────────┼──────────┼────┤
│一  │富邦銀行    │乙○○之簽名各一枚│0000-0000-0000-0000 │12.15.  │
├──┼──────┼─────────┼──────────┼────┤
│二  │渣打銀行    │同右              │0000-0000-0000-0000 │12.  │
├──┼──────┼─────────┼──────────┼────┤
│三  │遠東銀行    │同右              │0000-0000-0000-0000 │12.  │
├──┼──────┼─────────┼──────────┼────┤
│四  │中國信託銀行│同右              │0000-0000-0000-0000 │1.5.  │
└──┴──────┴─────────┴──────────┴────┘
附表二：富邦銀行信用卡消費明細
┌──┬──────┬─────────┬─────────┬─────┐
│編號│特約商店名稱│偽造之署押        │金    額（新台幣）│日      期│
│    │            │（簽帳單一式二聯）│                  │          │
├──┼──────┼─────────┼─────────┼─────┤
│一  │皇家鳳飲料店│乙○○之簽名二枚（│六萬元            │12.    │
│    │            │含第二聯複寫部分）│                  │          │
│    │            │                  │                  │          │
├──┼──────┼─────────┼─────────┼─────┤
│二  │同右        │同右              │一萬元            │12.    │
├──┼──────┼─────────┼─────────┼─────┤
│三  │同右        │同右              │五千元            │1.    │
└──┴──────┴─────────┴─────────┴─────┘
附表三：渣打銀行信用卡消費明細
┌──┬──────┬─────────┬─────────┬─────┐
│編號│特約商店名稱│偽造之署押        │金    額（新台幣）│日      期│
│    │            │（簽帳單一式二聯）│                  │          │
├──┼──────┼─────────┼─────────┼─────┤
│一  │哥爸妻夫精品│乙○○之簽名二枚（│一千八百元        │1.18.    │
│    │名店        │含第二聯複寫部分）│                  │          │
├──┼──────┼─────────┼─────────┼─────┤
│二  │皇家鳳飲料店│同右              │四萬元            │1.18.    │
├──┼──────┼─────────┼─────────┼─────┤
│三  │東昇輪業行  │同右              │三萬九千五百元    │1.19.    │
├──┼──────┼─────────┼─────────┼─────┤
│四  │皇家鳳飲料店│同右              │三萬八千五百元    │1.20.    │
├──┼──────┼─────────┼─────────┼─────┤
│五  │御品珠寶行  │同右              │二萬四千四百五十元│1.    │
├──┼──────┼─────────┼─────────┼─────┤
│六  │皇家鳳飲料店│同右              │八千元            │1.    │
└──┴──────┴─────────┴─────────┴─────┘
附表四：遠東銀行信用卡消費明細
┌──┬──────┬─────────┬─────────┬─────┐
│編號│特約商店名稱│偽造之署押        │金    額（新台幣）│日      期│
│    │            │（簽帳單一式二聯）│                  │          │
├──┼──────┼─────────┼─────────┼─────┤
│一  │東昇輪業行  │乙○○之簽名二枚（│七萬元            │1.8.    │
│    │            │含第二聯複寫部分）│                  │          │
├──┼──────┼─────────┼─────────┼─────┤
│二  │皇家鳳飲料店│同右              │七千九百元        │1.11.    │
└──┴──────┴─────────┴─────────┴─────┘
附表五：中國信託銀行信用卡消費明細
┌──┬──────┬─────────┬─────────┬─────┐
│編號│特約商店名稱│偽造之署押        │金    額（新台幣）│日      期│
│    │            │（簽帳單一式二聯）│                  │          │
├──┼──────┼─────────┼─────────┼─────┤
│一  │御品珠寶行  │乙○○之簽名二枚（│五萬九千元        │1.19.    │
│    │            │含第二聯複寫部分）│                  │          │
├──┼──────┼─────────┼─────────┼─────┤
│二  │皇家鳳飲料店│同右              │一萬零二十元      │1.20.    │
│    │            │                  │                  │          │
├──┼──────┼─────────┼─────────┼─────┤
│三  │沙漠風暴飲料│同右              │一千元            │5.5.    │
│    │店          │                  │                  │          │
└──┴──────┴─────────┴─────────┴─────┘
